臺灣板橋地方法院刑事判決　　　　　　　　　　　九十一年度訴字第一七一六號
　　公　訴　人　臺灣板橋地方法院檢察署檢察官
　　被　　　告　丙○○　男　三.
右列被告因稅捐稽徵法案件，經檢察官提起公訴（八十九年度偵字第一五一八五號
），本院判決如左：
    主  文
丙○○納稅義務人，連續以不正當方法逃漏稅捐，處有期徒刑伍月，如易科罰金，以
參佰元折算壹日。
    事  實
一、丙○○於民國（下同）八十三年十月間起至八十六年二月間（起訴書誤載為十月
    ）止，任職於甲○○（另案審理）所經營位於臺北縣三重市○路○街二四巷三號
    一樓之「中小企業股份有限公司」（下稱中小公司），為納稅義務人，丙○○為
    避免自己在中小公司所領取之薪資因稅捐稽徵法累進稅率課徵方式而須繳納較高
    額所得稅，明知其父母蘇奎傳及蘇李菊枝（均為檢察官不起訴處分在案）未任職
    於中小公司，亦未領取中小公司之薪資，竟由甲○○基於幫助納稅義務人丙○○
    逃漏稅捐之犯意，由丙○○基於逃漏稅捐之概括犯意，提供蘇奎傳及蘇李菊枝二
    人之國民身分證影本及印章，再由甲○○在上址公司內，連續於八十四年及八十
    五年間，將丙○○實際領得之薪資分割為三份（其中八十四年度丙○○薪資所得
    共為新台幣（下同）七十二萬元，卻分割登載為丙○○二十四萬元、蘇奎傳二十
    四萬元、蘇李菊枝二十四萬元；八十五年度丙○○薪資所得共為九十二萬元，卻
    分割登載為丙○○三十四萬元、蘇奎傳二十九萬元、蘇李菊枝二十九萬元），由
    甲○○虛列不實薪資，並將其登載於業務上作成之文書即各類所得扣繳暨免扣繳
    憑單後，將扣繳憑單交由丙○○收執，丙○○明知扣繳憑單上所載之薪資所得均
    為不實，仍委由不知情之胞弟蘇育平將該不實薪資填入各該年度綜合所得稅結算
    申報書中，並持向稅捐稽徵機關申報稅捐，足生損害於稅捐稽徵機關對於稅捐稽
    徵之正確性，並以此不正當方法逃漏稅捐計六萬七千二百七十元（詳如附表所示
    ）。
二、案經告發人甲○○訴由臺灣板橋地方法院檢察署檢察官偵查起訴。
    理  由
一、訊據被告丙○○於偵查中與本院調查及審理時固不否認提供其父母蘇奎傳、蘇李
    菊枝之國民身分證影本及印章予告發人甲○○，並將實際領得薪資分別申報在其
    父母名下之事實，惟辯稱：伊提供父母的資料，原本是要報扶養，是甲○○教伊
    這麼做的，伊不知道這是違法的云云。經查，被告丙○○自八十三年十月間起至
    八十六年二月間止，任職於中小公司，八十四年支領薪資共七十二萬元，八十五
    年支領薪資共九十二萬元，業據被告丙○○自承不諱，核與告發人甲○○之告訴
    相符，並有被告丙○○之彰化銀行存摺影本附卷可稽（附於偵查卷宗第一０四至
    一一０頁），堪信為真實。又被告丙○○提供蘇奎傳及蘇李菊枝之國民身分證影
    本及印章，由告發人甲○○將被告丙○○於八十四年間之薪資登載為丙○○二十
    四萬元、蘇奎傳二十四萬元、蘇李菊枝二十四萬元，並開具扣繳憑單交被告丙○
    ○收執，甲○○復將被告丙○○於八十五年間之薪資登載為丙○○三十四萬元、
    蘇奎傳二十九萬元、蘇李菊枝二十九萬元，並開具扣繳憑單交被告丙○○收執之
    犯罪事實，亦為被告丙○○所不爭執（見乙○八十九年度他字第九一九號偵查卷
    宗八十九年七月十四日偵訊筆錄及本院卷宗九十一年十月十六日調查筆錄），並
    有中小公司薪工資扣繳卡三紙、全年薪津及扣繳明細表一紙，以及八十四年度和
    八十五年度各類所得扣繳暨免扣繳憑單六份附卷可資佐證（見同上偵查卷第七至
    十四頁）。再者，一般向服務單位申報扶養親屬，僅需提供欲扶養親屬之身分資
    料已足，並無須提供欲扶養親屬之國民身分證及印章，然被告丙○○自承有將其
    父母之國民身分證影本及印章提供予告發人甲○○，並同意甲○○使用於薪工資
    扣繳卡及全年薪津及扣繳明細表上蓋印，足徵被告丙○○並非單純僅欲申報扶養
    親屬，是以被告丙○○前揭所辯，並不足採信。第查，被告丙○○實際所支領之
    薪資與被告丙○○將薪資登載分為三份，二者分別依附表所示之八十四年及八十
    五年綜合所得稅申報標準計算，被告丙○○於八十四年間若以實際支領之薪資申
    報所得稅，應納稅額為二萬八千五百七十元，但其將實際薪資所得分成三份之後
    ，應納稅額則為四千五百元，逃漏稅捐達二萬四千零七十元，被告丙○○於八十
    五年間若以實際支領之薪資申報所得稅，應納稅額為五萬三千四百元，但其將實
    際薪資所得分成三份之後，應納稅額則為一萬零二百元，逃漏稅捐達四萬三千二
    百元，上開計算方式雖未考量被告丙○○有無其他所得、免稅額或扣除額，惟其
    逃漏稅捐之結果並無二致，是以被告丙○○明知扣繳憑單上所載之薪資所得不實
    ，猶連續委由其胞弟蘇育平將之填入各該年度綜合所得稅結算申報書中，共計逃
    漏稅捐六萬七千二百七十元，其涉犯違反稅捐稽徵法犯行，洵堪認定，應予依法
    論科。
二、核被告丙○○所為，係犯稅捐稽徵法第四十一條納稅義務人以不正當方法逃漏稅
    捐罪。被告先後二次犯行，時間緊接，方法相同，觸犯構成要件相同之罪名，顯
    係基於概括犯意為之，應依連續犯規定論以一罪，並依法加重其刑。被告丙○○
    利用不知情之胞弟蘇育平填製各該年度綜合所得稅結算申報書逃漏稅捐，乃間接
    正犯。公訴意旨雖認被告丙○○另涉刑法第二百十四條使公務員登載不實罪，惟
    「稅額之多寡須經審核而認定，稅捐稽徵機關承辦之公務員並非徒憑申報之資料
    而記載於其職務上所掌之公文書，上訴人之申報不實行為，殊無論以刑法第二百
    十四條罪責之餘地」，最高法院七十二年度台上字第八五二號判決明揭此旨。是
    本件被告丙○○雖將不實之金額填入各該年度綜合所得稅結算申報書中，持向稅
    捐稽徵機關申報稅捐，惟稅捐稽徵機關承辦之公務員尚應實質審查正確之稅額，
    故被告丙○○之申報不實行為，尚難論以使公務員登載不實罪，公訴人論以該罪
    ，容有未洽，惟公訴人既認與稅捐稽徵法第四十一條之罪，有牽連犯之裁判上一
    罪關係，本院爰不另為此部分無罪之諭知，附此敘明。爰審酌被告丙○○之素行
    、智識程度、犯罪之動機、目的、手段、逃漏稅捐之數額尚屬不少、損害稅捐稽
    徵機關稽徵之正確性及犯罪後之態度等一切情狀，量處如主文所示之刑。被告行
    為後，刑法第四十一條於九十年一月四日修正，同年月十日經總統公布施行，由
    原來犯最重本刑三年以下有期徒刑以下之刑之罪，而受六個月以下徒刑或拘役之
    宣告得易科罰金之要件，修改為犯最重本刑為五年以下有期徒刑以下之刑之罪，
    而受六個月以下徒刑或拘役之宣告得易科罰金之要件，比較新舊法，應以新法有
    利於被告，自應依刑法第二條第一項前段規定，適用裁判時前開修正之刑法第四
    十一條第一項前段之規定，併諭知易科罰金之折算標準。
據上論斷，應依刑事訴訟法第二百九十九條第一項前段，稅捐稽徵法第四十一條，刑
法第二條第一項前段、第十一條前段、第五十六條、第四十一條第一項前段，罰金罰
鍰提高標準條例第二條，判決如主文。
本案經檢察官張云綺到庭執行職務。
中      華      民      國      九十一    年     十一    月    二十     日
                                  臺灣板橋地方法院刑事第二庭
                                      法  官  陳  靜  茹
右正本證明與原本無異。
如不服本判決，應於判決送達後十日內，向本院提出上訴狀。
                                      書記官  廖  美  紅
中      華      民國      九十一    年     十二    月     三      日
附錄本案論罪科刑法條全文
稅捐稽徵法第四十一條
 (逃漏稅捐之處罰)
納稅義務人以詐術或其他不正當方法逃漏稅捐者，處五年以下有期徒刑、
拘役或科或併科新台幣六萬元以下罰金。
附表
┌──┬──────┬─────┬──────┬──────┬─────┐
│年度│綜合所得稅總│全部免稅額│全部扣除額  │綜合所得稅淨│備      註│
│    │額          │          │            │額（註一）  │          │
├──┼──────┼─────┼──────┼──────┼─────┤
│84  │      720000│    204000│       97000│      419000│以實際薪資│
│    │            │          │            │            │申報      │
│    ├──────┼─────┼──────┼──────┤          │
│    │綜合所得稅淨│  稅  率  │  累進差額  │應納稅額（註│          │
│    │額          │          │            │二）        │          │
│    ├──────┼─────┼──────┼──────┤          │
│    │      419000│      13％│       25900│       28570│          │
│    ├──────┼─────┼──────┼──────┼─────┤
│    │綜合所得稅總│全部免稅額│全部扣除額  │綜合所得稅淨│將實際薪資│
│    │額          │          │            │額          │分成三份申│
│    ├──────┼─────┼──────┼──────┤報        │
│    │      240000│     68000│       97000│       75000│          │
│    ├──────┼─────┼──────┼──────┤          │
│    │綜合所得稅淨│  稅  率  │  累進差額  │應納稅額    │          │
│    │額          │          │            │            │          │
│    ├──────┼─────┼──────┼──────┤          │
│    │       75000│       6％│           0│        4500│          │
├──┼──────┼─────┼──────┼──────┼─────┤
│85  │綜合所得稅總│全部免稅額│全部扣除額  │綜合所得稅淨│以實際薪資│
│    │額          │          │            │額          │申報      │
│    ├──────┼─────┼──────┼──────┤          │
│    │      920000│    210000│      100000│      610000│          │
│    ├──────┼─────┼──────┼──────┤          │
│    │綜合所得稅淨│  稅  率  │  累進差額  │  應納稅額  │          │
│    │額          │          │            │    │          │
│    ├──────┼─────┼──────┼──────┤          │
│    │      610000│      13％│       25900│       53400│          │
│    ├──────┼─────┼──────┼──────┼─────┤
│    │綜合所得稅總│全部免稅額│全部扣除額  │綜合所得稅淨│將實際薪資│
│    │額          │          │            │額          │分成三份申│
│    ├──────┼─────┼──────┼──────┤報        │
│    │      340000│     70000│      100000│      170000│          │
│    ├──────┼─────┼──────┼──────┤          │
│    │綜合所得稅淨│  稅  率  │  累進差額  │  應納稅額  │          │
│    │額          │          │            │            │          │
│    ├──────┼─────┼──────┼──────┤          │
│    │      170000│       6％│           0│       10200│          │
└──┴──────┴─────┴──────┴──────┴─────┘
註一、綜合所得稅淨額＝綜合所得稅總額－全部免稅額－全部扣除額
註二、應納稅額＝綜合所得稅淨額×稅率－累進差額
